【裁判字號】    89,易,3709
【裁判日期】    891230
【裁判案由】    侵占等
【裁判全文】
臺灣板橋地方法院刑事判決                        八十九年度易字第三七九號
    公  訴  人  臺灣板橋地方法院檢察署檢察官
    被      告  丙○○
    選任辯護人  許進德
                歐宇倫
右列被告因侵占等案件，經檢察官提起公訴（八十九年度偵字第七八四三號），本院
判決如左：
    主  文
丙○○無罪。
    理  由
一、公訴意旨略以：丙○○明知某不詳之人所交付之聯邦商業銀行高雄分行、帳號三
    五四號、票號ＵＡ0000000號、面額新台幣（下同）三萬元、發票日民國
    八十八年七月三十一日支票乙紙（該支票係戊○○所有，於八十八年五月二十日
    ，在臺北縣板橋市○○街六十九號前失竊），係屬來路不明之贓物，竟仍於八十
    八年五月間某日，在不詳地點收受之，隨後並將之交付予不知情之乙○○以為清
    償債務之用，乙○○旋轉交予己○○，再由己○○委託吳建霆提示退票，始獲上
    情。因認被告丙○○涉有刑法第三百四十九條第一項之收受贓物罪嫌。
二、按犯罪事實應依證據認定之，無證據不得推定其犯罪事實。又不能證明被告犯罪
    者，應諭知無罪之判決，刑事訴訟法第一百五十四條、第三百零一條第一項前段
    分別定有明文。而認定不利於被告之事實，須依積極證據，苟積極證據不足為不
    利於被告事實之認定時，即應為有利於被告之認定，更不必有何有利之證據。最
    高法院著有判例可循（最高法院三十年上字第八一六號判例參照）。
三、訊據被告丙○○堅詞否認有何犯行，辯稱：約在八十八年五月間，在永和市○○
    路五０號丁○○之ＫＴＶ店內，和乙○○、己○○、甲○○、丁○○等人比十三
    支，其輸最多，其輸給乙○○及丁○○，而將錢開在一張支票交給乙○○，其是
    使用太太侯秀卿在台灣銀行中和分行之支票，帳號一七０七三號，票號ＡＣ00
    00000號，到期日八十八年八月十五日，金額十八萬元，繫案支票不是其交
    付乙○○之支票等語。本院公訴人認被告涉有前揭犯行，係以前開支票係戊○○
    所有，於八十八年五月二十日下午一時許，在板橋市○○街六十九號前失竊之事
    實，業據戊○○於警訊時指訴綦詳，並有遺失票據申報書、支票暨退票理由單影
    本等附卷可稽。又該紙支票確係由被告交付予乙○○，再由乙○○轉交予己○○
    等情，復經乙○○、己○○證述甚詳等為主要論據。本院查：
(一)證人乙○○於警訊中證稱：「因我朋友己○○收到丙○○所交給之支票，係屬他
    人掛失止付之支票，而當時丙○○交給己○○時，我在場親眼目睹」「我與己○○於八十八年三月底（詳細日期忘記了）前往永和市○○路五０號一樓與丙○○
    見面，因丙○○欠己○○錢，而由丙○○拿出面額新台幣三萬元之支票交給己○○」；證人己○○警訊中證稱：「因我拿乙張聯邦銀行高雄分行帳號00000
    0000號、票號ＵＡ0000000號，戶名陸麗晴，面額新台幣三萬元整予
    友人吳建霆代為提示，而遭止付退票，特前來說明製作筆錄」「因前往吳建霆之
    修車廠修車，因認識而將該支票交予吳建霆作為修車費用」「在今年八十八年七
    、八月份時，在永和市○○路五０號一樓，由丙○○之友人交給我，作為償還欠
    債新台幣三萬元之用，現場交付給我時有朋友乙○○可以作證是由丙○○交給我
    」，惟證人吳建霆則證稱：「該退票之支票是由己○○交給我煩請我代為提示」
    ；嗣於偵查中，己○○又證稱：「是乙○○拿給我的」「八十八年五月間回台灣
    時乙○○拿給我的，說要請我們大家喝酒的，而前開支票是丙○○拿給乙○○的
    ，因丙○○欠乙○○錢作為清償之用」，乙○○則證稱：「有一個姓徐的，甲○○在永和市○○路美人魚ＫＴＶ老闆的外甥，因他欠丙○○的錢就把該紙支票交
    給丙○○，因丙○○欠我錢才把前開支票又交給我，我再交給己○○」「喝酒用
    」。按己○○警訊中供稱繫案支票係丙○○之友人交付伊作為清償欠債之用，惟
    又陳稱乙○○可以證明是丙○○交給伊，已然前言不對後語，嗣又稱其將繫案支
    票交給吳建霆作為清償修車費用，與吳建霆所稱該支票係己○○請其代為提示，
    二人所言亦不符合。偵查中己○○又稱因丙○○欠乙○○錢，而將該支票交付乙○○，乙○○再交付伊請大家喝酒用，乙○○則稱該支票係甲○○交付丙○○，
    丙○○再交付伊，伊交付己○○。渠二人於警、偵訊所為證言全然不符，甚且前
    後矛盾，應係時間久遠記憶模糊而憑空想像所致，是渠前開證言之可信性足疑。
(二)證人乙○○、己○○、丁○○本院審理中經隔離訊問結果，乙○○結證稱：「（
    繫案支票是否丙○○交付）我不能確定，在八十八年五月間，詳細日期不記得，
    在永和市○○路五０號丁○○ＫＴＶ店內，我和己○○、丙○○、甲○○四人比
    十三支，當時約定贏錢的人請喝酒，當晚我贏錢，丙○○、甲○○輸錢，己○○
    沒什麼輸贏，丙○○和甲○○就各交付一張支票給我，一張三萬、一張十萬，但
    他們各交哪一張我沒有印象了，後來我因為要到大陸去乃將三萬元之支票交己○○，叫他找其他人約時間喝酒，後來我聽丁○○說甲○○之前有拿一張三萬元之
    支票向他調現，我因此認為三萬元可能是甲○○給我的」「我贏十幾萬，丙○○
    輸最多．．．」，另一張支票「我交給丁○○太太幫我領」，本院質以為何警訊
    中供稱是丙○○拿出來的，其結證稱：「因為時間很久了，我當時是說可能是丙○○拿出來的」。證人己○○結證稱：「約在八十八年五月間，在永和市○○路
    五０號丁○○ＫＴＶ店內，我和乙○○、丙○○、甲○○一起比十三支，約定贏
    錢的人請喝酒，當晚丙○○和甲○○輸錢，他們各交一張支票給乙○○，乙○○
    交一張三萬元的給我要請喝酒用，該三萬元之支票誰拿出來我不知道」。證人丁○○結證稱：「當天比十三支的結果，丙○○輸錢，乙○○贏錢，我小贏，丙○○將差我的錢和差乙○○的錢開作一張支票金額十八萬元交給乙○○，乙○○再
    交給我，我去提示．．．」「（甲○○有無要以支票向你調現）在打牌前幾天他
    拿一張三萬元來跟我調現，我說不方便沒有調給他」「我沒有看那張支票，但應
    該是別人的票，因為甲○○沒有票」等語。
(三)甲○○因已死亡，本院無從傳訊進一步查明繫案支票是否其交付乙○○之情，惟
    本院據被告及乙○○、丁○○之供述，向台灣銀行中和分行查詢結果，該行支存
    戶侯秀卿，帳號000000000000號，確曾開立票號ＡＣ000000
    0號，到期日八十八年八月十五日，金額十八萬元之支票一紙，該支票提示人存
    款帳號為00000000000000號，此有台灣銀行中和分行八十九年十
    一月十六日（八九）銀和營字第五六五四號函及所附之支票正、反面影印本附卷
    可稽。而前開支票提示人存款帳號00000000000000號，則係丁○○之妻徐碧芬設於台新國際商業銀行中和分行之帳號，此復有徐碧芬之存款簿影
    本一件附卷可憑。茲證人乙○○、己○○均證稱：當晚被告丙○○及甲○○各交
    付乙○○一張支票，雖渠等無法明確說明繫案支票係被告丙○○或甲○○交付，
    惟證人丁○○已證稱：丙○○將差其和乙○○的錢開作一張金額十八萬元之支票
    交給乙○○，乙○○再交其提示，復經本院向台灣銀行中和分行查明屬實。則被
    告丙○○當時所交付之支票應係前開面額十八萬元之支票，至繫案之支票則應係
    甲○○所交付，應可認定。被告前揭所辯繫案支票非其交付乙○○等語，堪可信
    為真實。此外本院復查無其他積極證據足認被告涉有公訴人所指之犯行，不能證
    明被告犯罪，自應為被告無罪之諭知。
據上論斷，應依刑事訴訟法第三百零一條第一項，判決如主文。
本案經檢察官黃重鋼到庭執行職務
中    華    民    國      八十九      年    十二      月      三十    日
                                      臺灣板橋地方法院刑事第一庭
                                          法  官  毛崑山
右正本證明與原本無異。
如不服本判決，應於判決送達後十日內，向本院提出上訴狀。
                                          書記官  章宏萱
中    華    民    國      八十九      年    十二      月      三十    日


司法院資訊處製作；財團法人民間司法改革基金會備份。
